臺灣臺中地方法院刑事判決　　　　　　　　　　　　　九十四年度易緝字第五六號
　　公　訴　人　臺灣臺中地方法院檢察署檢察官
　　被　　　告　甲○○
右列被告因詐欺案件，經檢察官提起公訴（九十三年度偵緝字第三四二號），及臺灣
桃園地方法院檢察署移
改依簡式審判程序審理，判決如左：
    主  文
甲○○幫助連續意圖為自己不法之所有，以詐術使人將本人之物交付，處有期徒刑肆
月，如易科罰金，以參佰元折算壹日。
    犯罪事實
一、甲○○預見其同意出名擔任商號登記負責人（俗稱人頭），並以自己名義開設銀
    行支票帳戶供他人使用，該借用人頭及支票之人，極有可能係以虛設之空頭商號
    及空頭支票向他人詐騙財物，並藉此逃避偵查機關查緝，竟仍不違背其本意，基
    於幫助他人犯罪之不確定故意，於民國九十年初某日，在桃園縣桃園市○○路一
    ○八○號，應真實姓名、年籍不詳，自稱「陳永發」之成年男子之邀，應允以每
    月新臺幣（下同）三萬元代價，由其提供自己國民身分證及印章予「陳永發」，
    在桃園市○○路一○八○號，設立「永發順腳踏車批發商行」，以甲○○為名義
    負責人。甲○○並於九十年四月十三日，至桃園縣桃園市○○路七五號臺灣土地
    銀行桃園分行，申請帳號○六六四一八支票帳戶，申領支票供「陳永發」使用。
    嗣「陳永發」及真實姓名、年籍不詳，自稱「陳嘉明」之成年男子共同基於意圖
    為自己不法所有，詐欺取財之概括犯意：
（一）自稱「陳嘉明」之人於九十年八月一日，至臺中縣太平市○○路一○八巷三七
      之五號，向和和機械股份有限公司（下稱和和公司）之人員乙○○詐稱：其為
      「永順發腳踏車批發商行」業務員，欲訂購高速圓鋸機、金屬圓鋸機各乙臺（
      價值六十五萬元），並當場開立前揭甲○○所申領之面額十萬元之支票，用以
      支付頭期款，其後再以郵寄之方式，給付前揭甲○○所申領之發票日為九十年
      十月十四日，面額五十五萬元之支票，使乙○○不知有詐陷於錯誤，而於九十
      年八月十四日將前開「陳嘉明」所訂購之貨物，運送至桃園縣桃園市○○路六
      二巷五五號之一之倉庫。詎上揭支票屆期提示未獲付款，經和和公司派員前往
      催討，發現「永發順腳踏車批發商行」早已結束營業，人去樓空，始知受騙。
（二）自稱「陳永發」之人於九十年七月間，以電話向址設臺南縣仁德鄉○○路○段
      三九號允大鋁業股份有限公司（下稱允大公司），佯稱欲訂購貨物，允大公司
      派員至桃園縣桃園市○○路一○八○號「永發順腳踏車批發商行」，與自稱「
      陳永發」、「陳嘉明」之人商談訂購貨物事宜。「陳永發」、「陳嘉明」詐稱
      ：欲訂購價值二十四萬九千四百四十五元之鋁製品，並當場開立前揭甲○○所
      申領之面額十萬元，發票日為九十年七月十七日之支票，用以支付貨款。該支
      票屆期提示，如期兌現，致允大公司不知有詐陷於錯誤，而依約出貨，「陳永
      發」、「陳嘉明」另行交付允大公司前開甲○○所申領之面額十四萬九千四百
      四十五元，發票日為九十年九月十五日之支票一張。詎上揭支票屆期提示未獲
      付款，經允大公司派員前往催討，發現「永發順腳踏車批發商行」早已結束營
      業，人去樓空，始知受騙。
二、案經和和公司訴由臺灣臺中地方法院檢察署檢察官偵查起訴，及允大公司訴由臺
    灣桃園地方法院檢察署檢察官移送併辦。
    理  由
一、右揭事實，業據被告甲○○於偵查、本院審理中坦承不諱，核與告訴人和和公司
    代理人楊智勝、允大公司代理人高世明於偵查中指訴遭詐騙情節相符，並有支票
    及退票理由單影本二份、名片、附條件買賣合約、貨物承攬運送憑單、合約書審
    查補充注意要項表、允大公司銷貨單、永發順腳踏車批發商行訂購合約書、臺灣
    土地銀行桃園分行九十年十一月二十二日桃存字第九○○一三七三號函暨所附具
    之支票退補紀錄、拒絕往來資料、臺灣土地銀行桃園分行九十一年五月十日桃存
    字第九一○○六二八號函暨所附具之往來明細對帳單、財團法人金融聯合徵信中
    心公司登記資料表等在卷可稽。且依現今一般社會通見，犯罪行為人利誘他人出
    名擔任商號或公司負責人而取得該人相關身份證件，申請該人擔任名義上負責人
    ，該掛名負責人對經營業務未予參與，犯罪行為人即在公司名義掩護之下從事犯
    罪行為等事件層出不窮且廣為電視、報紙等媒體所披載，是依一般人通常之知識
    、智能及經驗，均已詳知提供身份證件予不詳年籍之人，允為擔任營利事業名義
    上負責人，實際上對經營業務一無所悉，對犯罪行為人係欲藉營利事業名義為詐
    欺取財之不法行為自應有所預見，而被告為智識成熟之成年男子，對此更難諉為
    不知。況「陳永發」等人如欲正常經營上揭商號，端無讓既未實際出資，亦無意
    實際參與經營之被告擔任負責人，並應允給付被告每月三萬元報酬之理。是觀諸
    被告一方面未實際出資，亦未實際經營，竟仍應允擔任負責人，一方面亦明知自
    己並不會存入任何款項至該支票帳戶內，竟仍向金融機構辦理開戶申請支票任由
    其並不熟識之人使用等節，益證被告顯係預見「陳永發」可能利用以其名義設立
    之空頭商號及空頭支票向他人詐取財物，猶為貪圖報酬，而執意為上開犯行，其
    主觀上具有幫助他人從事詐欺取財之不確定故意至明。綜上所述，本案事證明確
    ，被告犯行洵堪認定，應予依法論科。
二、按幫助犯之成立，主觀上行為人須有幫助故意，客觀上須有幫助行為。且幫助犯
    係從屬於正犯而成立，並無獨立性，故幫助犯須對正犯之犯罪事實，具有共同認
    識而加以助力，始能成立，其所應負責任，亦以與正犯有同一認識之事實為限，
    若正犯所犯之事實，超過其共同認識之範圍時，則幫助者事前既不知情，自不負
    責。從犯對正犯行為所認識之內容，如與正犯所發生之事實不一致時，應僅就其
    所認識之範圍負責。查，被告甲○○基於幫助詐欺取財之不確定故意，交付其國
    民身分證、印章，供自稱「陳永發」之人以其名義設立永發順腳踏車批發商行，
    及申領支票供「陳永發」等人以之為連續詐欺取財之用，及「陳永發」、「陳嘉
    明」等人，確有向告訴人和和公司、允大公司詐欺取財得逞等節，已如前述，是
    核其所為，係犯刑法第三十條第一項前段、第三百三十九條第一項之幫助連續詐
    欺取財罪。雖被告幫助自稱「陳永發」、「陳嘉明」之人詐騙允大公司部分未據
    公訴人提起公訴，然此部分係被告前揭幫助詐欺犯行之一部分，為實質上一罪，
    為起訴效力所及，本院自得予以審究，併此敘明。被告幫助他人犯詐欺取財罪，
    為從犯，爰依刑法第三十條第二項之規定減輕其刑。爰審酌被告不思以正當工作
    賺取生活之資，因貪圖小利觸犯本件之罪，雖其實際犯罪所得僅有數萬元，尚非
    甚鉅，惟告訴人所受損失不輕，被告之行為使詐欺者得以隱匿真實身分，減少遭
    查獲之風險，有助長犯罪之虞，及被告犯罪後坦承犯行之態度等一切情狀，量處
    如主文所示之刑，並諭知易科罰金之折算標準，以示懲儆。
據上論斷，應依刑事訴訟法第二百七十三條之一第一項、第二百九十九條第一項前段
，刑法第三十條第一項前段、第二項、第三百三十九條第一項、第四十一條第一項前
段，罰金罰鍰提高標準條例第一條前段、第二條，判決如主文。
中      華      民      國    九十四    年      三      月     十一     日
                                    臺灣臺中地方法院刑事第五庭
                                        法  官  劉麗瑛
右正本證明與原本無異。
如不服本判決，應於送達後十日內向本院提出上訴狀（須附繕本），上訴於臺灣高等
法院臺中分院。
                                        書記官
中      華      民      國    九十四    年      三      月     十一     日
附錄論罪科刑法條
中華民國刑法第三百三十九條
意圖為自己或第三人不法之所有，以詐術使人將本人或第三人之物交付者，處五年以
下有期徒刑、拘役或科或併科一千元以下罰金。
以前項方法得財產上不法之利益或使第三人得之者，亦同。
前二項之未遂犯罰之。
中華民國刑法第三十條
幫助他人犯罪者，為從犯。雖他人不知幫助之情者，亦同。
從犯之處罰，得按正犯之刑減輕之。
